# 应收账款集中度很低的公司的审计

提问人：xueyou654 时间：2016-09-27 23:34:34
版主，请问对客户是很牛的国企或大型超市等很难很询证函的，应收账款询证怎么解决啊？只是替代测试吗？

回答人：chenyiwei
在预计函证程序很可能无效的情况下，只能加强替代程序了。此时对证据的充分性和适当性的把握要从严。

提问人：zengfengxia 时间：2016-10-11 11:18:33
陈版， 1312 号准则第十三条 注册会计师应当对应收账款实施函证程序，除非有充分证据表明应收账款对财务报表不重要，或函证很可能无效。如果认为函证很可能无效，注册会计师应当实施替代审计程序，获取相关、可靠的审计证据。如果不对应收账款函证，注册会计师应当在审计工作底稿中说明理由。 第二十条 如果注册会计师认为取得积极式函证回函是获取充分、适当的审计证据的必要程序，则替代程序不能提供注册会计师所需要的审计证据。在这种情况下，如果未获取回函，注册会计师应当按照《中国注册会计师审计准则第 1502 号——在审计报告中发表非无保留意见》的规定，确定其对审计工作和审计意见的影响。 第 13 条提及，如果预计不能回函则可以替代程序，但 20 条又强调替代程序可能无法替代积极式函证的回函，具体到应收账款的审计，根据准则，属于假定存在舞弊风险的特别风险项目，注册会计师应当选择积极式函证取得审计证据，因此根据 20 条，若无法获取回函，则替代不足以提供充分适当的审计证据，但此时，注册会计师却遵循了第 13 条的要求，实务中应该如何把握？

回答人：chenyiwei
这种情况还是涉及专业判断的运用，因为第二十条的前提是“如果注册会计师认为取得积极式函证回函是获取充分、适当的审计证据的必要程序”，关键看如何在底稿中说明理由了。